【裁判字號】    97,訴,281
【裁判日期】    970416
【裁判案由】    清償債務
【裁判全文】
臺灣士林地方法院民事判決               97年度訴字第281號
原      告  萬泰商業銀行股份有限公司
法定代理人  乙○○
訴訟代理人  丙○○
被      告  甲○○
上列當事人間清償債務事件，本院於民國97年4 月2 日言詞辯論
終結，判決如下：
    主  文
被告應給付原告新臺幣肆拾玖萬柒仟肆佰肆拾陸元，及自民國九
十六年十月十日起至清償日止，按年息百分之二十計算之利息。
訴訟費用新臺幣伍仟肆佰元由被告負擔。
    事實及理由
甲、程序方面：
一、本件原告原起訴請求被告應給付新台幣（下同）61萬544 元
    及自95年5 月17日起算之利息，嗣於民國97年4 月1 日變更
    請求金額為49萬7,446 元，及自96年10月10日起算之利息，
    核屬減縮應受判決事項之聲明，依民事訴訟法第255 條第1
    項第3 款規定，應予准許。
二、本件被告經合法通知，未於言詞辯論期日到場，核無民事訴
    訟法第386 條各款所列情形，爰依原告聲請，由其一造辯論
    而為判決。
乙、實體方面：
一、原告主張：兩造於民國88年11月22日訂立小額循環信用貸款
    契約（下稱：系爭契約），約定被告得以GEORGE&MARY 現金
    卡（下稱：系爭現金卡）為工具循環使用。兩造並約定借款
    利率依固定利率18.25%計算，自借款日起按日計息（系爭契
    約第3 條），若有任何一期被告未依約於繳款期限前繳納最
    低應繳額度，將視為全部到期，且自逾期日起，改依週年利
    率20% 計算遲延利息（系爭契約第6 條第2 款、第11條、第
    7 條第2 款）。被告自95年5 月16日起，未依約繳納本息，
    已喪失期限利益，應視為全部到期。嗣兩造雖曾經債務協商
    ，惟被告繳納至96年9 月止，即未再依協商條件履行，尚餘
    本金49萬7,446 元，及自96年10月10日起計算之利息未獲清
    償，依系爭債務協議約定，仍應回復原契約約定利率即年利
    率20% 計付遲延利息。為此本於兩造間消費借貸契約法律關
    係，訴請被告如數給付上開金額、利息。並聲明：如主文第
    1 項所示。
二、被告未於言詞辯論期日到場，惟據其提出之答辯書狀聲明和
    陳述略以：被告前曾辦理債務協商，月付還款金額合計近5
    萬2,000 元，所餘本金應為49萬4,980 元，原告原聲請支付
    命令請求金額59萬9,905 元，顯有出入。被告有雙親待扶養
    ，並需定期至醫院回診治療，醫療費用所費不貲，收支嚴重
    失衡，累積積欠各銀行債務已達351 萬元。被告雖有還款意
    願，然心有餘力不足，所提還款方案不為原告所接受，請依
    民法第318 條第1 項、民事訴訟法第436 條之22規定，裁量
    適宜之還款方案等語為辯。並聲明求為判決駁回原告之訴。
三、原告主張兩造於88年11月22日訂立系爭契約，被告得以系爭
    現金卡為工具循環使用，並有如上所述之利率、清償期限約
    定，嗣兩造雖曾經債務協商，惟被告繳納至96年9 月止，即
    未再依協商條件履行，尚餘本金49萬7,446 元，及自96年10
    月10日起計算之利息未獲清償，依系爭債務協議約定，仍應
    回復原契約約定權利義務等情，業據提出與所述相符之小額
    循環信用貸款契約書、交易紀錄一覽表（均影本）、協議書
    等為證，被告就兩造簽有系爭契約，經債務協商為部分清償
    後，至96年10月起即逾期未依約繳納，及逾期後之利息未清
    償等事實亦不爭執，自堪信為真實。
四、按借用人應於約定期限內，返還與借用物種類、品質、數量
    相同之物；遲延之債務，以支付金錢為標的者，債權人得請
    求依法定利率計算之遲延利息，但約定利率較高者，仍從其
    約定利率，民法第478 條、第233 條第1 項分別定有明文。
    被告對原告負有前揭消費借貸契約債務及利息，且清償期業
    已屆至等事實業經本院認定如上，原告依兩造間消費借貸契
    約法律關係，請求被告如數給付，自屬有據。
五、至被告雖另以前揭情詞置辯，惟查：
  (一)原告原聲請支付命令請求之金額59萬9,905 元，業已減縮至
    為49萬7,446 元，兩造間就本金餘額，雖仍有差額2,466 元
    ，惟查，依兩造間債務協商協議書第3 條約定，被告如有未
    依協議書清償之情形，應回復原契約約定辦理，是被告每月
    清償之8,800 元，如依兩造間原契約約定違約金20% 計付，
    每月清償均僅得抵充利息，無從清償本金（599905×20% ÷
    12=9998） ，原告依原契約所得請求之本金，顯逾本件請求
    之49萬7,446 元，是兩造就餘額計算縱有上開出入，原告請
    求49萬7,446 元，仍屬有據。
  (二)次按債務人無為一部清償之權利。但法院得斟酌債務人之境
    況，許其於無甚害於債權人利益之相當期限內，分期給付，
    或緩期清償。固為民法第318 條第1 項所明定。然查兩造前
    曾經債務協商達成合意，被告得按年利率4.88% 、分期80期
    之條件償還原欠款，然被告終因現實狀況而於繳付16期（95
    年6 月至96年10月）後無法繼續履行，此為被告所自陳（本
    院卷第32-34 頁被告所提民事答辯狀）。而被告未依約履行
    原分期給付條件後，依協議回復原系爭契約約定利率即年利
    率20% 計算，以上揭餘額49萬7,446 元計算，每月所需支付
    之利息金額為8,291 元（497446×20% ÷12=8291 元），以
    原告原協商條件每月支付8,800 元（本院卷第34頁本息分攤
    表），每月清償本金金額甚少，分期給付期數、期間，恐甚
    為冗長；況原協商條件被告已無法履行，且自陳負債達351
    萬元，實難在上開本金、利率無從依法調整之情況下，斟酌
    債務人之境況，復須無甚害於債權人利益之要件下，酌定分
    期給付之方式，被告請求依上開民法第318 條規定酌定分期
    給付，尚難准許。
  (三)另被告所引用之民事訴訟法第436 條之22規定，則為該法就
    小額訴訟程序所為特別規定，尚無從適用於本件通常訴訟程
    序。
六、從而，原告本於消費借貸法律關係，依系爭契約條款約定，
    請求被告給付49萬7,446 元，及自96年10月10日起至清償日
    止，按年息20% 計算之利息，為有理由，應予准許，並依職
    權確定訴訟費用額5,400 元（即原告減縮聲明後核算之裁判
    費）由被告負擔。
七、據上論結，原告之訴為有理由，依民事訴訟法第385條第1項
    前段、第78條、第87條第1項判決如主文。
中    華    民    國    97    年    4     月    16    日
                  民事第二庭  法  官  王本源
以上正本證明與原本無異。
如對本判決上訴，應於判決送達後20日內向本院提出上訴狀。
中    華    民    國    97    年    4     月    22    日
                              書記官  陳淑女


司法院資訊處製作；財團法人民間司法改革基金會備份。
